臺灣高等法院民事判決
110年度國再字第1號
再審原告    普安堂  
法定代理人  李鶯嬌  


再審被告    新北市政府文化局

法定代理人  龔雅雯  
再審被告    文化部  
法定代理人  李永得  
上列當事人間請求國家賠償事件，再審原告對於中華民國109年7
月7日本院107年度上國字第15號確定判決，提起再審之訴，本院
判決如下：
    主      文
再審之訴駁回。
再審訴訟費用由再審原告負擔。
    事實及理由
一、本件再審原告主張本院107年度上國字第15號確定判決（下
    稱原確定判決）有民事訴訟法第496條第1項第13款規定發現
    未經斟酌之證物之再審事由，提起再審之訴，係以：伊發見
    財政部國有財產署北區分署（下稱北區分署）於民國101年4
    月23日製作之使用現況略圖（下稱系爭現況圖），可證明再
    審被告新北市政府文化局於認定古蹟時有怠於裁量之不當，
    如經斟酌該證物，可受較有利益之判決。北區分署於101年
    間派員勘查新北市○○區○○段0000地號土地（下稱系爭土地）
    ，就伊無權占有系爭土地製成系爭現況圖，惟迄110年1月26
    日始檢附系爭現況圖要求伊缴納土地使用補償金，系爭現況
    圖於原確定判決審理時即已存在，惟伊於北區分署催告給付
    補償金前，並不知有該圖之存在等語為論據。
二、按當事人發現未經斟酌之證物或得使用該證物者，得以再審
    之訴對於確定終局判決聲明不服；但以如經斟酌可受較有利
    益之裁判者為限，民事訴訟法第496條第1項第13款定有明文
    。查原確定判決係以再審原告之新堂、禪修堂、水池（下稱
    系爭爭議建築）未經新北市政府古蹟歷史建築聚落暨文化景
    觀審議委員會（下稱審議委員會）建議登錄為歷史建築本體
    ，非屬文化資產保存法（下稱文資保存法）所規範之歷史建
    築，非屬保存範圍。系爭爭議建築係經訴外人新莊慈佑宮持
    對再審原告之拆屋還地勝訴確定判決聲請法院強制執行而拆
    除，且再審原告於拆除前亦同意之，拆除一事不會因再審被
    告有無作為而受影響，二者間無相當因果關係等為由，而認
    再審原告依國家賠償法第2條第2項後段、民法第184條第1項
    前段、第185條第1項規定，請求再審被告連帶賠償新臺幣16
    5萬元本息為無理由（見本院卷第151至154頁所附原確定判
    決事實及理由欄貳、五、㈡至㈢部分）。查本件再審原告所提
    出之系爭現況圖（見本院卷第23頁）僅係單純標示再審原告
    所建築之柏油路、步道、圍牆、二層房、新堂、新堂旁建物
    、舊堂、庭院、水池、水泥地所占用之土地位置，並未說明
    系爭爭議建築為歷史建築本體，或文資保存法規定得保存之
    建築物，亦不能證明系爭爭議建築遭拆除與再審被告之行為
    有何關聯性。故系爭現況圖縱經斟酌，仍不能使再審原告受
    較有利益之裁判，自與民事訴訟法第496條第1項第13款規定
    之要件不符。
三、綜上所述，再審原告主張原確定判決有民事訴訟法第496條
    第1項第13款之再審事由，提起本件再審之訴，顯無理由，
    爰依民事訴訟法第502條第2項規定，不經言詞辯論予以判決
    駁回。
四、據上論結，本件再審之訴為顯無理由，依民事訴訟法第502
    條第2項、第78條，判決如主文。
中　　華　　民　　國　　110 　年　　11  　月　　 30 　日
                  民事第二十五庭
                      審判長法  官  謝碧莉
                            法  官  林晏如
　　　　　　　　　　　　　　法  官  楊惠如
正本係照原本作成。
如不服本判決，應於收受送達後20日內向本院提出上訴書狀，其
未表明上訴理由者，應於提出上訴後20日內向本院補提理由書狀
（均須按他造當事人之人數附繕本）上訴時應提出委任律師或具
有律師資格之人之委任狀；委任有律師資格者，另應附具律師資
格證書及釋明委任人與受任人有民事訴訟法第466 條之1第1項但
書或第2項所定關係之釋明文書影本。如委任律師提起上訴者，
應一併繳納上訴審裁判費。
中　　華　　民　　國　　110 　年　　12　　月　　1 　　日

  　　　　　　　　　　　　　書記官  張永中